最高法院刑事判決　　　　　　一○○年度台上字第六五四五號
上　訴　人　台灣高等法院檢察署檢察官
被　　　告　彭文星
上列上訴人因被告妨害性自主案件，不服台灣高等法院中華民國
九十九年九月二十一日第二審判決（九十九年度上訴字第一九九
三號，起訴案號：台灣新竹地方法院檢察署九十八年度偵緝字第
一二六號），提起上訴，本院判決如下：
    主  文
上訴駁回。
    理  由
按刑事訴訟法第三百七十七條規定：上訴於第三審法院，非以判
決違背法令為理由，不得為之。是提起第三審上訴，應以原判決
違背法令為理由，係屬法定要件。如果上訴理由書狀並未依據卷
內訴訟資料，具體指摘原判決不適用何種法則或如何適用不當，
或所指摘原判決違法情事，顯與法律規定得為第三審上訴理由之
違法情形，不相適合時，均應認其上訴為違背法律上之程式，予
以駁回。本件原判決關於被告彭文星被訴妨害性自主部分，以公
訴意旨略稱：被告係甲女（民國七十八年○○月生，姓名年齡詳
卷）之父乙男（姓名詳卷）在位於新竹市○○路（詳細地址詳卷
）經營理容院某員工之前男友，因而時常至乙男所經營之理容院
拜訪，並結識甲女，見甲女年少可欺，得知其獨自居住於理容院
後方承租之住處房間，竟基於強制性交之犯意，於九十六年七、
八月間某日，見甲女獨自在房間內，乃逕行進入甲女房間，藉詞
幫甲女釘書櫃，之後乘甲女不備之際，將甲女強壓床上，並強行
脫下甲女衣褲，違反甲女之意願，先以手指插入甲女之陰道，再
以生殖器插入甲女之陰道內，而對甲女強制性交得逞；又食髓知
味，自上次性侵甲女一、二天後某日起至不詳日期止，分別至甲
女房間，甲女恐遭人發現只得開門讓其進屋，而再以同上方式對
甲女性交五次得逞。嗣於九十七年九月間某日，乙男發覺有異，
經質問甲女，甲女和盤托出其遭被告性侵害之經過，並報警處理
，始查悉上情，因認被告涉犯刑法第二百二十一條第一項之強制
性交罪嫌。但經原審審理結果，認為不能證明被告有該被訴犯行
，因而維持第一審關於上開部分諭知被告無罪之判決，駁回檢察
官在第二審之上訴。係以訊據被告供承有與甲女發生性行為情事
，但係經甲女同意，並無違反其意願等語，而依甲女於警詢、偵
查中及第一審之證述，雖先後均指稱被告對其強制性交長達約一
年，地點在其住處房間、汽車旅館等，次數數不清，被告有以言
語恐嚇方式各情，然查：(1)甲女上開於偵、審中之先後證述，分
別為：「被告剛開始幾乎天天都來」、「被告一開始平均一星期
三、四次」、「跟被告去汽車旅館，被告沒有強押我，因為害怕
我自己跟被告上車。到汽車旅館剛開始有反抗。被告沒有每次都
恐嚇我」、「被告除以恐嚇我的方式外，沒有用其他手段逼我與
他發生性關係」「他每次打電話到我那裡，剛開始都會這樣恐嚇
我，後來就沒有了。後來我已經無法抵抗，所以我就沒有說不要
、拒絕，他就沒有再恐嚇我」各語，對於被告與其性交之時間、
次數，先後陳述並非明確、一致，且被告並非每次都有使用恐嚇
手段，甲女亦非每次都有對被告為拒絕或抗拒之舉動。是則被告
究竟於何時、何地有對甲女施以恐嚇之方法，使之就範而進入甲
女房間或帶甲女至汽車旅館，進而對其為強制性交行為，甲女對
此情節均無法具體明確證述，其所述是否與事實相符，即非無疑
。(2)甲女於偵、審中指稱：其第一次遭被告性侵害之日，被告在
房間待一下子，約大概一、二個小時就走，被告通常待一下子就
走，第一次係被告假借要幫伊釘書櫃而進入房間，又稱：有向父
親說要釘書櫃，父親沒有叫被告幫伊釘書櫃等語，另乙男證稱：
「當日凌晨快五時許發現被告離開甲女房間」、「有叫被告幫我
女兒釘書櫃。第一次發現被告從我女兒房間出來，後來我女兒有
回我說『不是我叫被告去幫她釘書櫃嗎』」，且被告於第一審準
備程序供稱：「第一次也不是假借要幫她釘書櫃才進入她的房間
」、「第一次在甲女房間待了上三、四個小時，是晚上十一、十
二點的時間」各語，故被告該次應係凌晨快五時許離開甲女房間
；況若依甲女所述該次被告在其房間僅逗留一、二個小時，則被
告大約是在凌晨三、四點進入其房間，衡情此時甲女應在熟睡中
，被告在凌晨三、四時打電話給甲女稱要釘書櫃，甲女亦應無不
予懷疑或以睡覺為由而拒絕其進入之理，則被告是否以此藉機進
入甲女房間，亦有疑義。(3)衡諸甲女於案發時已係高中生，對於
如何保護自身安全及遭被告強制性交後可採取求救之方法應均有
所認知，且應有採取各種防範、求救方法之行動能力；且依甲女
、乙男所述，甲女日常所處環境及案發現場，分別有乙男、理容
院員工、學校老師、同學、汽車旅館之櫃檯人員等可為協助或提
供其解決方法。然甲女在長達一年之期間均未告知任何人，且在
第一次發生性行為當晚即為乙男發現，乙男亦未立即質問甲女及
被告，或警告被告不得再接近甲女。復依甲女及乙男之陳述可知
，乙男對甲女愛護有加，對甲女日常生活舉動亦非常關心注意，
甲女應知乙男若知其遭被告強制性交一定會採取必要保護之措施
，而甲女遭乙男發現被告至其房間時，竟以「你不是叫被告來幫
我釘書櫃嗎」一語以搪塞乙男之責問。倘甲女確遭強制性侵，而
以其卻為上開之事後反應及處理態度，亦均違常理。(4)再依乙男
之證述，甲女於國中畢業，從台中前來新竹就讀高一時，即認識
被告，當時乙男在台中工作，嗣因理容院內之員工告知其有關甲
女與被告相處情形「被告常常找甲女、甲女與被告在理容院內嘻
嘻哈哈跑來跑去」，並建議乙男到新竹來管管甲女，乙男始於甲
女就讀高二時前來新竹與甲女一同居住，而甲女於第一審亦供承
於本件案發前曾與被告單獨出遊各情，是甲女在其指訴遭被告第
一次性侵害之前，即與被告有一定程度之認識及交情，且兩人平
日互動之情形已顯令理容院員工及乙男認為不妥，復參酌甲女不
否認在此期間偶而會要求被告買便當送至學校、接受並一同挑選
被告所贈送之生日禮物，足證甲女與被告之交情非僅係單純朋友
。(5)綜上所述，甲女之陳述有上開瑕疵及疑義，其經法務部調查
局測謊鑑定，又非係針對被告有無對其為違反意願方法之待證事
項而為，該測謊結果不能作為不利被告認定之依據；本件既查無
其他積極證據足以佐證甲女之陳述與事實相符，自難僅憑甲女之
陳述，遽認被告有何強制性交之犯行，因認第一審以不能證明被
告犯罪而就該部分為無罪之諭知，並無不當，檢察官之該部分第
二審上訴為無理由，應予駁回各等情。俱經說明審認、論駁綦詳
。其推理論斷衡諸經驗及論理等證據法則皆無違背，不容指為違
法。從形式上觀察，原判決關於強制性交部分尚無足以影響判決
結果之違背法令情形存在。上訴意旨略稱：(1)甲女對其自九十六
年七、八月間某日起至九十七年暑假止，在其房間及汽車旅館等
地，多次遭被告恐嚇謂將對其父母親不利及帶其一起死等語，致
心生畏懼而遭強制性交得逞之基本事實指訴不移，不能以其就被
害時間、地點、次數之陳述有部分前後不符或歧異，即認其全部
均為不可採信。且被告自承其每次與甲女發生關係時，她家人不
知道，最後一次遭乙男目擊其從甲女房門出來，始被懷疑等語，
核與甲女所述被告至伊房間只有二次被發現，就是第一次及最後
一次等情相符，足見乙男應有發現被告至甲女房間二次；原判決
引用乙男之證詞，僅認定為一次，另一次則係發現被告在後門鐵
門外面從縫隙一直找甲女之情，此與被告及甲女所述不符。又甲
女指稱「第一次遭被告性侵害之日，被告在房間待一下子，約大
概一、二個小時就走」，及被告於九十八年十一月十二日準備程
序時供稱「第一次在甲女房間待了上三、四個小時，是晚上十一
、十二點的時間」各語，無論依被告或甲女所述，均不可能得到
乙男所稱之「當日凌晨快五時許發現被告離開甲女房間」之結果
，足見乙男此部分所述應與事實不符，原判決竟予採取，認被告
如係在凌晨三、四時打電話給甲女稱要釘書櫃，甲女卻未予拒絕
，不合常情，而為被告有利之認定，有違背經驗、論理法則及適
用證據法則不當、理由矛盾之違法。(2)被告確有恐嚇甲女不可將
其與甲女性交之事說出去之行為，既經原審於有罪判決部分認定
屬實，則倘甲女係自願與被告為性行為，且其二人非僅單純之朋
友交情，被告自無須施以恐嚇，而以平常方式告知或要求甲女勿
將其二人間發生性行為之事說出即可，足見甲女之指訴應可採信
；原判決異此認定，不合常情，並違經驗、論理法則等語。惟查
：被告與甲女第一次為性交行為，並不能證明確係以對甲女施以
強暴、脅迫、恐嚇、催眠術或其他違反被害人意願之方法所為，
業據原判決論斷至為詳明，至於該行為發生之實際時間為何，原
判決之判斷是否無訛，及乙男發現被告進入甲女房間之次數，俱
與被告有無違反甲女意願而對其性交之犯罪構成要件事實之認定
，難謂有何必要之關聯，上訴意旨執此而為指摘，自非適法之第
三審上訴理由。至於被告於與甲女發生性關係後，事畢另行起意
恐嚇甲女不得說出去部分（被告此部分犯行業經原審判刑確定）
，與被告於與甲女性交時，有無對甲女施以強暴、脅迫、恐嚇、
催眠術或其他違反被害人意願方法之認定，原為二事，難謂有何
必然之關係，原審未執此為被告論罪依據，要無違誤可言。經核
上訴意旨，係置原判決所為明白論斷於不顧，仍持已為原判決指
駁之陳詞，專憑己意再事爭辯，或任意指摘原判決違法，難認已
符合首揭法定之第三審上訴要件。本件上訴違背法律上之程式，
應予駁回。
據上論結，應依刑事訴訟法第三百九十五條前段，判決如主文。
中    華    民    國  一○○  年   十一   月  二十四  日
                      最高法院刑事第五庭
                          審判長法官  邵  燕  玲  
                                法官  李  伯  道  
                                法官  孫  增  同  
                                法官  李  英  勇  
                                法官  李  嘉  興  
本件正本證明與原本無異
                                      書  記  官  
中    華    民    國  一○○  年   十一   月  二十九  日
                                                       s